【裁判字號】    97,訴,1465
【裁判日期】    970930
【裁判案由】    侵權行為損害賠償
【裁判全文】
臺灣板橋地方法院民事判決              97年度訴字第1465號
原      告  甲○○
被      告  乙○○
            丙○○
上二人共同
訴訟代理人  洪戩榖律師
上列當事人間請求侵權行為損害賠償事件，經刑事庭移送前來（
刑事案件案號：97年度簡字第889號、97年度簡上字第239號、附
帶民事訴訟案號：97年度附民字第142號），本院於民國97年9月
16日言詞辯論終結，判決如下：
    主  文
被告乙○○應給付原告新台幣壹萬元。
被告丙○○應給付原告新台幣壹萬元。
原告其餘之訴駁回。
訴訟費用由被告負擔百分之一，餘由原告負擔。
本判決第一項得假執行。但被告乙○○如以新臺幣壹萬元為原告
預供擔保，得免為假執行。
本判決第二項得假執行。但被告丙○○如以新臺幣壹萬元為原告
預供擔保，得免為假執行。
原告其餘假執行之聲請駁回。
    事實及理由
一、程序部分：按訴狀送達後，原告不得將原訴變更或追加他訴
    。但擴張或減縮應受判決事項之聲明者，不在此限，民事訴
    訟法第255條第1項第3 款定有明文。查本件原告起訴時，訴
    之聲明第一項原為請求被告應給付原告新臺幣（下同）800,
    000 元及自訴狀繕本送達翌日起至清償日止，按週年利率5
    ％計算之利息；嗣於97年8 月26日具狀追加聲明請求被告2
    人應各給付原告1,200,000 元，核原告此部分所為訴之變更
    ，係屬擴張應受判決事項之聲明，揆諸上揭法條之規定，並
    無不合，應予准許，先此敘明。
二、原告起訴主張：被告二人於96年9 月8 日在台北縣蘆洲光華
    市場內，辱罵原告為「瘋女人」，令原告名譽受損嚴重等語
    ，爰依侵權行為法律關係，請求被告賠償其精神上損害賠償
    。並聲明：1.被告應各賠償原告1, 200,000元。2.訴訟費用
    由被告負擔。3.願供擔保，請准宣告假執行。
三、被告則以：被告等固曾於96年9 月8 日在台北縣蘆洲光華市
    場內，因故與原告起口角，遂當場罵原告「瘋女人」，然係
    起於雙方偶發口角爭執下，被告等一時情緒失控而有不當言
    詞，雖對原告人格評價有所貶抑，但就被告實際加害情形觀
    之，尚難認為原告在客觀上受有重大之損害，請鈞院斟酌兩
    造之身分地位、經濟狀況，依法判決原告適當之精神慰撫金
    等語。並聲明：1.原告之訴駁回。2.訴訟費用由原告負擔。
    3.如受不利判決，願供擔保免予假執行。
四、法院之判斷：
(一)、原告主張之事實，業據被告等二人於本院97年度簡字第889
    號妨害名譽刑事案件之警詢及偵查中坦承不諱，並經本院依
    職權調取上開刑事卷宗核閱屬實，且被告均不爭執，堪信原
    告此部分主張為真實。
(二)、按不法侵害他人之身體、健康、名譽、自由、信用、隱私、
    貞操，或不法侵害其他人格法益而情節重大者，被害人雖非
    財產上之損害，亦得請求賠償相當之金額。其名譽被侵害者
    ，並得請求回復名譽之適當處分，民法第195條第1項定有明
    文。再按名譽被侵害者，關於非財產上之損害，加害人雖亦
    負賠償責任，但以相當之金額為限，民法第195 條第1 項定
    有明文，所謂相當，自應以實際加害情形與其名譽影響是否
    重大，及被害者之身分地位與加害人經濟狀況等關係定之（
    最高法院47年度台上字第1221號判例參照）。本件被告等以
    「瘋女人」等語辱罵原告，其行為足以使原告在社會上之評
    價受到貶損，原告主張名譽受損，請求精神上賠償，核無不
    合。本院審酌原告自陳其為高中畢業，現於市場內從事服飾
    業；被告丙○○為高職學歷、被告乙○○為國中學歷，被告
    二人均以賣菜維生等兩造之身分、地位、經濟狀況及原告行
    為對被告名譽影響之程度等情狀，認為原告請求被告各自賠
    償1, 200,000元，顯屬過高，應予核減為被告各自賠償原告
    10,000元，此一金額方屬公允。
(三)、從而，原告依侵權行為法律關係請求被告各自給付原告10,0
    00元，為有理由，應予准許；逾上開金額之請求，則屬無理
    由，應予駁回。
五、本件原告勝訴部分所命給付之金額未逾50萬元，原告雖聲請
    供擔保請求宣告假執行，不過係促請本院依職權宣告，本院
    爰依民事訴訟法第389 條第1 項第5 款之規定，依職權宣告
    假執行，而被告陳明願供擔保請准免為假執行之宣告，亦核
    無不合，爰酌定相當擔保金額准許之。至於原告敗訴部分，
    其假執行之聲請即失所附麗，應併予駁回。
六、本案事證已臻明確，兩造其餘攻擊防禦方法並所提之證據，
    本院經審酌後，認與判決結果無影響，爰不逐一論述，附此
    敘明。
七、據上論結，本件原告之訴一部為有理由，一部為無理由，依
    民事訴訟法第79條、第85條第1 項前段、第389 條第1 項第
    5 款、第392 條第2 項，判決如主文。
中    華    民    國    97    年    9     月    30    日
                  民事第三庭    法  官  邱育佩
以上正本，係照原本作成。
如對本判決上訴，須於判決送達後20日內向本院提出上訴狀
中    華    民    國    97    年    9     月    30    日
                                書記官  林兆嘉


司法院資訊處製作；財團法人民間司法改革基金會備份。
